臺灣桃園地方法院民事裁定
111年度家調裁字第54號
聲  請  人  林心如  

            林辰恩  

共同代理人  李承訓律師
相  對  人  林光仁  

上列當事人間聲請免除扶養義務事件，本院裁定如下： 
    主    文
聲請人對相對人之扶養義務應予免除。
聲請程序費用由相對人負擔。
    理    由
一、聲請意旨略以：伊2人為相對人之子女。相對人自伊2人出生
    以來，即以在大陸地區投資為由，長期滯留大陸地區，甚少
    返家，在臺停留時間則多流連在外，且從未扶養伊2人，伊
    生活開銷皆由母親吳游菊英工作支應，相對人甚至會以投資
    為由，向吳游菊英索取金錢，相對人顯無正當理由未盡扶養
    義務，且情節重大。為此，爰依民法第1118條之1第1、2項
    規定，聲請裁定准予免除伊2人對相對人之扶養義務等語。
二、相對人則稱：伊幾乎都在大陸工作，未曾與聲請人同住過，
    也沒有拿錢給聲請人，伊為投資向吳游菊英索討之金錢比伊
    給吳游菊英的還多，伊確實未對聲請人付出很多，同意免除
    聲請人之扶養義務等語。
三、按當事人就不得處分之事項，其解決事件之意思已甚接近或
    對於原因事實之有無不爭執者，得合意聲請法院為裁定；法
    院為前項裁定前，應參酌調解委員之意見及家事調查官之報
    告，依職權調查事實及必要之證據，並就調查結果使當事人
    或知悉之利害關係人有陳述意見之機會；當事人聲請辯論者
    ，應予准許；前二項程序，準用民事訴訟法第1編第2章第3
    節關於訴訟參加之規定，家事事件法第33條定有明文。查聲
    請人本件聲請，屬當事人不得處分之事項，惟經兩造於111
    年5月17日訊問程序，就本件原因事實不爭執，並合意依家
    事事件法第33條規定由本院逕為裁定，有本院調解程序筆錄
    在卷可憑，爰適用上揭規定而為本件裁定。
四、次按直系血親相互間互負扶養之義務；負扶養義務者有數人
    而其親等同一時，應各依其經濟能力，分擔義務；受扶養權
    利者，以不能維持生活而無謀生能力者為限；前項無謀生能
    力之限制，於直系血親尊親屬不適用之，民法第1114條第1
    款、第1115條第3項、第1117條分別定有明文。再按，受扶
    養權利者有下列情形之一，由負扶養義務者負擔扶養義務顯
    失公平，負扶養義務者得請求法院減輕其扶養義務：㈠對負
    扶養義務者、其配偶或直系血親故意為虐待、重大侮辱或其
    他身體、精神上之不法侵害行為，㈡對負扶養義務者無正當
    理由未盡扶養義務；受扶養權利者對負扶養義務者有前項各
    款行為之一，且情節重大者，法院得免除其扶養義務，民法
    第1118條之1第1項、第2項亦有明定。
五、經查，本件聲請人主張之上開事實，業據提出兩造之戶籍謄
    本、相對人傳送予其胞兄及聲請人林心如懺悔其對不起吳游
    菊英及林心如之訊息截圖等件為證，又依卷附本院調取之相
    對人入出境資料顯示，相對人長期頻繁入出境，證人吳游菊
    英則於本院具結證稱：相對人結婚後就一直在大陸，前2、3
    年較常回來，之後則每半年或好幾年回來一次，相對人剛去
    大陸時是臺灣公司派去的，有一部分薪水會匯入相對人帳戶
    ，但相對人返臺時就會取走，還要求伊貼錢，相對人很少拿
    錢給伊，聲請人成年前之生活費是靠伊做好幾個工作賺的等
    語，並經相對人到庭表示未對聲請人盡扶養義務，堪信為真
    正。今相對人為43年次，現年67歲餘，107年至109年之均無
    所得收入，名下亦無財產，有相對人財務電子閘門財產所得
    調件明細表在卷可稽，堪認相對人確實無謀生能力，且名下
    財產不足維持自己生活，是相對人確屬應受扶養之人。然相
    對人身為聲請人之父親，於聲請人成年前，依法對聲請人本
    負有扶養義務，卻自聲請人幼時起，即無正當理由而未盡扶
    養聲請人之義務，致聲請人均賴母親扶養照顧，則相對人所
    為實有違為人父應盡之義務，足認相對人無論於主觀及客觀
    上，均有疏於保護、照顧聲請人之情事，且情節重大，如強
    令聲請人負擔與其長期感情疏離之相對人之扶養義務，顯係
    強人所難，而有失公平之情。從而，聲請人依民法第1118條
    之1規定，請求免除其對相對人之扶養義務，洵屬有據，應
    予准許。
六、依家事事件法第125條第2項、第104條第3項規定，裁定如主
    文。
中　　華　　民　　國　　111 　年　　5 　　月　　25　　日
                    家事法庭    法　官　羅詩蘋
上列正本證明與原本無異。
如對本裁定抗告須於裁定送達後10日內向本院提出抗告狀，並繳
納抗告裁判費新臺幣1,000 元。
                                書記官　古罄瑄
中　　華　　民　　國　　111 　年　　5 　　月　　25　　日